【裁判字號】    89,訴,1114
【裁判日期】    890711
【裁判案由】    損害賠償
【裁判全文】
臺灣台中地方法院民事判決  八十九年訴字第一一一四號
    原      告  甲○○
    被      告  乙○○
右當事人間請求損害賠償事件，本院判決如左：
    主      文
被告應給付原告新台幣肆拾萬壹仟陸佰玖拾捌元，及其中新台幣參拾捌萬捌仟柒佰
柒拾柒元自民國八十六年四月二十三日起，其餘新台幣肆萬貳仟玖佰貳拾壹元自民國
八十九年五月二十一日起，均至清償日止，按年息百分之五計算之利息。
原告其餘之訴駁回。
訴訟費用由被告負擔二分之一，餘由原告負擔。
本判決原告勝訴部分於原告以新台幣貳拾壹萬陸仟元供擔保後，得假執行。
原告其餘假執行之聲請駁回。
    事      實
甲、原告方面：
  壹、聲明：被告應給付原告新台幣  (下同)一百三十五萬六千三百二十四元，及自
      起訴狀繕本送達翌日起至清償日止，按年息百分之五計算之利息，並願供擔保
      請准為假執行之宣告。
  貳、陳述：
    一、被告於民國八十七年十月二十五日上午十時許，駕駛車牌號碼ＯＢ─六一八
        一號自用小客車，由臺中市○○○路與文心路口欲左轉往大隆路方向行駛時
        ，因違規左轉且疏於注意，而攔腰撞上訴外人邱軍剛騎乘、後載原告之車號
        ＣＰＥ─六七０號重型機車左側踏板處，導致原告及邱軍剛人車飛離摔落倒
        地，原告並受有左臉頰嚴重紅腫、左脛骨骨折之傷害，自得請求被告賠償。
    二、原告請求賠償之費用如下：
    (一)醫療費用：(1)在台中榮民總醫院住院期間醫藥費自費部分11692元、健保部
        分51565元，共63257元；(2) 八十九年三月至同年四月二十八日腿骨鋼釘拔
        除手術，另支付住院費用健保15265元、自費3074元、門診275元。
    (二)台中至台北轉院支出救護車費用六千元。
    (三)住院期間調養及傷口護理費1511元，八十九年三月拔除鋼釘手術購買傷口維
        護用品214元。
    (四)減少勞動能力之損失：
      1.原告自八十七年十月二十五日受傷之日起，共一百三十一天無法工作，薪資
        損失三十萬六千六百十四元。
      2.原告受傷前已連續四年獲評考績甲等，且在八十六年共計嘉獎乙次、八十七
        年獲頒優良護理人員獎、並通過臨床護理人員Ｎ３個案報告，受傷後仍手持
        柺杖完成報告，但因本件車禍受傷須長期請假，依考績法不得列為甲等，導
        致八十七年至八十九年連續三年考績無法甲等，故無法領到甲等考績獎金，
        僅只能領到半個月薪俸，損失金額七萬五千六百零六元。
      3.績效獎金：原告受傷住院期間，因請假未能出勤，依台北榮總專勤醫師費及
        員工績效獎金請假規定及實施要點第六項之規定，員工績效獎金按實際工作
        日數比例發給，故損失績效獎金三萬九千元。(88年1月16000元、2月15000
        元、89年3、4月8000元)。
    (五)看護費及交通費：住院期間請看護兩次共二千二百元，另由家人搭車前來看
        護及出院後搭車就醫，支出交通費一萬一千四百一十元。
    (六)原告因車禍眼鏡、機車毀損，支出眼鏡費用四千二百元、機車修復費一萬一
        千三百九十元。
    (七)原告為了晉升更高領域，於八十七學年度在台北護理學院選修在職進修學分
        班課程，卻因本件車禍無法前往學校繼續修完學分，請求賠償學分費六千四
        百元。
    (八)訴外人邱軍剛因此次車禍導致無交通工具代步，且因被告遲遲未聯繫保險公
        司協助修車事宜，故機車遲至八十七年十一月十五日才修復取回，連續十天
        均須搭乘計程車上班，損失五千元。
    (九)原告因本件訴訟，須自台北遠赴台中開庭，請求交通費四千九百零八元。
    (十)慰撫金八十萬元：原告因身體受傷，精神肉體所受痛苦甚大，且在工作上造
        成重大影響，請求賠償六十萬元，且原告本預定於八十年九月赴華盛頓接受
        專業訓練，此是因原告長期努力工作表現優良始爭取之機會，今後將不再有
        ，故應賠償二十萬元。
  參、證據：提出診斷證明書三件、調解不成立證明書、健保費用與相關自付醫療費
      用收據及明細六件、轉院救護車收據、看護費收據、傷口護理費收據、購買眼
      鏡費用收據、機車行車執照及修復費收據、八十七年度薪資證明各乙件、員工
      績效獎金請假規定及實施要點、請假證明四件、考績證明六件及考績法施行細
      則乙件、八十七年度乙等考績薪俸單、華盛頓護理訓練邀請函、在職進修學分
      費收據各乙件、員工薪俸單六件、出庭傳票及交通費票根六件為證。
乙、被告方面：
  壹、聲明：駁回原告之訴。
  貳、陳述：原告請求金額過高，且邱軍剛搭乘計程車上班之費用不應請求。
丙、本院依職權調閱本院八十八年中交簡上字第一七七刑事卷宗全卷。
    理      由
一、按訴狀送達後，原告不得將原訴變更或追加他訴，但經被告同意或不甚礙被告之
    防禦及訴訟之終結者，不在此限，民事訴訟法第二百五十五條第一項前段定有明
    文。本件原告於起訴狀繕本送達被告後始追加訴之聲明，請求被告再賠償六萬二
    千七百三十六元，無礙於被告之防禦及訴訟之終結，應予准許，合先敘明。
二、原告主張：被告於民國八十七年十月二十五日上午十時許，駕駛車牌號碼ＯＢ─
    六一八一號自用小客車，由臺中市○○路沿臺中港路行駛至臺中港路與文心路交
    岔路口，欲左轉文心路往大隆路方向時，應注意車前狀況及隨時採取必要之安全
    措施，而依當時日間自然光線、路面無缺陷、無障礙物、視距良好、車流輛不大
    之情形下，並無不能注意之情事，詎竟疏未注意及此，未注意車右前方狀況及隨
    時採取必要之安全措施，而於前開交岔路口，不慎撞上邱軍剛騎乘、後載原告之
    車號ＣＰＥ─六七０號重型機車左側踏板處，致原告及邱軍剛人車倒地，原告並
    受有左脛骨骨折之傷害，刑事部份經本院八十八年中交簡上字第一七七刑事案件
    判處拘役五十日之事實，業據其提出診斷書及刑事判決書為證。被告因過失不法
    侵害原告之身體，即堪認定，依民法第一百八十四條第一項前段、第一百九十三
    條、第一百九十五條之規定，自應負賠償責任。
三、原告請求損害賠償之金額是否應予准許，分述如次：
  (一)醫療費用：查原告因本件車禍受有左脛骨骨折之傷害，經台中榮民總醫院進行
      手術，共支付醫藥費六萬三千二百五十七元 (含健保費用五萬一千五百六十五
      元、自費部分一萬一千六百九十二元) ，業據提出自付住院診療費用收據影本
      十五紙及健保費用明細表四紙為證，惟中證書費一千七百九十元 (400+100+50
      +320+200+400+160+80+80=  1790)及膳食費一千二百六十元並非醫療上之支出
      應予剔除；另原告於八十九年三月由台北榮民總醫院進行腿骨鋼釘拔除手術，
      住院及門診期間支出醫療費用一萬八千六百十四元 (含住院期間健保費用一萬
      五千二百六十五元、自費部分三千零七十四元、門診費二百七十五元) ，業據
      提出醫療費用明細五件為證，惟其中證書費六百元亦應予剔除。另原告自台中
      榮民總醫院轉至台北榮民總醫院，支出救護車費用六千元，依原告所受傷勢亦
      堪認為必需。故原告得請求醫療費用八萬四千二百二十一元 (計算式：51565+
      00000-0000-0000=60207, 00000-000=18014,60207+18014+6000=84221)。
  (二)生活上增加之支出：
    1.傷口護理調養費用：原告主張本件車禍須購買美容膠、鈣片、維他命Ｃ等藥品
      ，支付一千七百二十五元 (計算式：1511+214=1725)，業據提出發票八紙為證
      ，核其項目係屬照顧車禍病人調養身體及護理傷口所必需，其金額亦未過高，
      足認確屬因本件車禍所增加之支出，應予准許。
    2.看護費：原告請求因車禍受傷於八十七年十月三十日、十一月二日僱請看護照
      顧  (分別為夜班及日班乙次)，每次金額一千一百元，合計支付二千二百元，
      有收據二紙為憑，自得准許。
    3.交通費：原告主張其住院期間由家人前來看護及出院後回院門診支出計程車資
      ，亦據提出計程車資收據三十四紙及客運車資購票證明四紙為證，查原告因本
      件車禍受傷住院，依其所受傷勢既有由他人於住院期間看護照顧及出院後回院
      門診觀察病情之必要，另參諸原告住所之台北縣土城市與台北榮民總醫院間交
      通狀況，其搭乘計程車來往兩地之間亦屬適當，故原告之交通費，除其中客運
      車資及往來台中市西屯區公所及台中地方法院之車資部分並非因侵權行為所生
      之支出應予扣除外，其餘部分金額合計七千二百五十五元 (計算式：380+370+
      +300+375+395+330+320+400+180+65+85+380+325+380 +390+325+350+700+270+
      265+670=7255) ，即得准許。至原告另請求其進行本件訴訟自台北赴台中開庭
      之交通費四千九百零八元、訴外人邱軍剛因機車毀損上班無交通工具致支出之
      計程車資五千元，均非原告因本件侵權行為所受損害，其請求洵屬無據。
    4.眼鏡購置及機車修復費：原告主張購置因車禍受損之眼鏡及修復機車，分別支
      付眼鏡部分四千二百元、機車部分一萬一千三百九十元，均有收據及機車行車
      執照為憑，其請求即得准許。
    5.原告主張因車禍無法完成其於台北護理學院在職進修之八十七學年度選修學分
      ，請求賠償學分費六千四百元，惟上開部分並非被告之侵權行為所致，其請求
      洵屬無據。
  (三)減少勞動能力之損失：
    1.原告請求自八十七年十月二十五日受傷之日起共一百三十一天無法工作之薪資
      損失三十萬六千六百十四元，惟未能證明其受傷期間確實無法領取薪資，其主
      張即無足採。
    2.原告請求因連續三年每年度須請事、病假合計超過十四日，考績無法列為甲等
      ，受有考績獎金損失之事實，業據提出台北榮民總醫院考績通知書四紙為證，
      又原告於車禍發生前已連續四年獲評考績甲等，且在八十六年共計嘉獎乙次、
      八十七年獲頒優良護理人員獎、並通過臨床護理人員Ｎ３個案報告，而其因本
      件車禍，於八十七年、八十八年分別請假達四十二日、三十五日，八十九年尚
      須再行進行手術取出鋼釘，亦有長期請假之必要，有考績通知單、請假證明、
      獎狀、臨床護理人員Ｎ３個案報告審查合格證明函、台北榮民總醫院考績清冊
      可按，原告主張因考績無法列為甲等，損失考績獎金，堪信為真。又原告主張
      其每年度可領得之半個月考績獎金為二萬五千二百零二元 ( 計算式： 23382+
      1820=25202) ，亦據原告提出員工薪俸單乙紙為證，其請求按上開標準計算之
      連續三年考績獎金損害，合計七萬五千六百零六元 (計算式：25202*3=75606)
      ，即得准許。
    3.原告主張其於八十八年一月份、八十八年二月份及八十九年三、四月份因本件
      傷害未能全勤工作，請求績效獎金之損害三萬九千元，業據提出台北榮民總醫
      院專勤醫師費及員工績效獎金請假規定暨實施要點及薪資單二紙為證，而依原
      告所受傷害觀之，堪認其應有於出院後之八十八年一月、二月及八十九年三、
      四月完成鋼釘拔除手術後多加休養之必要，其主張因受傷致實際工作日數減少
      受有績效獎金之損害，即堪採信。又原告八十八年一月、二月分別領得績效獎
      金七百七十六元、一千六百十二元，其正常工作期間領得數額則為一萬五千七
      百九十五、一萬六千零六十五元、一萬六千三百零三元、一萬八千四百九十五
      元不等，有薪資單在卷為憑，其請求按八十八年一月份一萬六千元、同二月份
      一萬五千元、八十九年三、四月份合計八千元之績效獎金損失，合計三萬九千
      元，亦屬相當，應予准許。
  (四)非財產上損害賠償：按非財產上損害賠償核給之標準固與財產上損害之計算不
      同，然非不可斟酌雙方身分資力與加害程度，及其他各種情形核定相當之數額
      ，最高法院著有五十一年度台上字第二二三號判例可資參照。本院斟酌原告為
      五十九年十月二十三日生，擔任台北榮民總醫院護士，每月收入約六萬元 (含
      薪俸、專業加給、績效獎金) ，因遭本件侵權行為受有左脛骨骨折之傷害，須
      施行內固定及拔除鋼釘等手術，且因此不能前往美國華盛頓接受護理專業訓練
      ，且因而無法修畢其八十七學年度在台北護理學院在職進修選修學分，影響其
      護士工作職業訓練及日後之生涯規劃，而被告肇事後態度不佳、於本院言詞辯
      論期日亦多次不到庭，原告除生理上痛苦外，精神上之惆悵、折磨亦堪想像，
      爰審酌上開諸多因素及兩造身分、地位等一切情形，認非財產上損害賠償以三
      十五萬元為適當。
四、惟按損害之發生被害人與有過失者，法院得減輕賠償金額，民法第二百十七條定
    有明文，查原告於本件事故係搭乘訴外人邱軍剛駕駛之機車，而邱軍剛確有疏於
    注意車前狀況及隨時採取必要之安全措施之事實，業據刑事判決認定明確，故邱
    軍剛就本件事故之發生亦有過失。故原告得請求之金額應按其使用人與有過失之
    比例予以核減。本院衡量原告之使用人疏未注意車前狀況及被告違規左轉等一切
    過失，認為以原告就車禍之發生應負百分之二十五責任，被告亦負百分之七十五
    責任為適當。故原告所可請求之數額自應依其過失程度予以酌減為：四十三萬一
    千六百九十八元（計算式：84221+1725+ 2200+7255 +4200+11390 +75606+39000
    +350000=575597元,575597 元×0.75＝431698元，元以下四捨五入）。
五、從而，原告請求被告給付四十三萬一千六百九十八元，及其中三十八萬八千七百
    七十七元   (即原起訴部分，計算式：18014+214+39000=57228，57228×0.75＝
    42921，000000-00000=388777) 自附帶民事訴訟狀繕本送達翌日即八十六年四月
    二十三日起，其餘四萬二千九百二十一元 (即八十九年四月二十八日擴張請求部
    分) 自追加訴狀繕本送達翌日即八十九年五月二十一日起，均至清償日止，按週
    年利率百分之五計算之利息，於此範圍內，即屬正當，應予准許。逾此部分所為
    請求，為無理由，則予駁回。
六、原告陳明願供擔保，聲請宣告假執行，經核其勝訴部份，核無不合，爰酌定相當
    之擔保金額宣告之；其餘假執行之聲請，因訴之駁回而失所附麗，不予准許。
七、本件事證已臻明確，兩造其餘之攻擊防禦方法及舉證，核與判決結果無影響，爰
    不逐一論列，併此敘明。
八、據上論結，本件原告之訴為一部有理由，一部無理由，依民事訴訟法第七十九條
    但書、第三百九十條第二項判決如主文。
中      華      民      國    八十九    年      七      月    十一      日
                                        臺灣臺中地方法院民事第三庭
~B法      官  林慧貞
右為正本，係照原本作成。
如不服本判決，應於判決送達後二十日內，向本院提出上訴狀。
中      華      民      國    八十九    年      七      月    十三      日
~B法院書記官


司法院資訊處製作；財團法人民間司法改革基金會備份。
